臺灣雲林地方法院刑事判決　　　　　　 94年度簡上字第120號
上　訴　人　臺灣雲林地方法院檢察署檢察官
被　　　告　乙○○
　　　　　　　　　　　號（另案於臺灣雲林監獄執行中）
上列上訴人因被告偽造文書案件，不服本院虎尾簡易庭94年度虎
簡字第308號中華民國94年7月15日第一審判決（聲請案號：94年
度偵字第2522號），提起上訴，本院管轄之第二審合議庭判決如
下：
    主  文
原判決撤銷。
乙○○行使偽造私文書，足以生損害於公眾及他人，累犯，處有
期徒刑陸月，如易科罰金，以佰元折算壹日。如附表所示之偽
造署押共拾玖枚均沒收。
    犯罪事實
一、乙○○前於民國88年間、90年3月間、同年5月間，因違反毒
    品危害防制條例案件，先後經臺灣南投地方法院（下稱南投
    地院）各以88年訴字第303號、89年訴更一字第1號、90年易
    字第254號分別判處有期徒刑8月、8月、5月確定，嗣後二案
    經南投地院合併定其應執行為有期徒刑11月確定，並接續前
    案88年訴字第303號有期徒刑8月後執行，甫於91年7月7日縮
    刑期滿，未經撤銷假釋而執行完畢（構成累犯）。其於93年
    間，復因違反毒品危害防制條例案件，經南投地院判處應執
    行有期徒刑1年6月確定，嗣經傳喚、拘提均未到案執行，乃
    由臺灣南投地方法院檢察署（下稱南投地檢署）於93年9月2
    日發佈通緝。詎乙○○仍不知悔改，於93年10月16日下午5
    時15分許，在南投縣草屯鎮○○里○○路47之1 號，為警查
    獲其持有疑似毒品之殘渣袋2只及施用毒品之注射針筒1支，
    涉犯毒品危害防制條例案件（所涉毒品危害防制條例案另經
    檢察官起訴），為規避警員發現其係通緝犯，將其逮捕入監
    執行，竟基於偽造署押及偽造私文書進而持以行使之犯意，
    冒用其兄「甲○○」之名義接受應訊，並接續於附表所示之
    時間、地點，在南投縣警察局刑警隊之逮捕通知書、偵訊筆
    錄（聲請簡易判決處刑書誤寫為「雲林縣警察局西螺分局警
    詢筆錄」）、「甲○○」口卡照片、「甲○○」指紋卡片、
    南投地檢署之權利告知書、訊問筆錄等文件上，偽簽「甲○
    ○」之姓名或併按捺指印，並於檢察官偵訊後諭令其限制住
    居時，冒用「甲○○」名義在南投地檢署限制住居具結書上
    填寫具結同意遵守限制住居相關規定之私文書，並偽簽「甲
    ○○」姓名後，交付予南投地檢署人員收執而行使，均足以
    生損害於「甲○○」及檢察機關偵查犯罪之正確性【各次偽
    造之署押詳如附表所載，含簽名及指印共計39枚（公訴人誤
    寫為37枚）】。嗣經南投地檢署檢察官以甲○○為施用毒品
    案件之被告，向南投地院聲請觀察、勒戒獲准，因甲○○經
    傳喚未到，乃命警員於94年3 月24日前往南投縣草屯鎮○○
    里○○路49巷12弄34號執行拘提，發現甲○○半身不遂，與
    先前逮捕應訊之情況迥異，經比對相關指紋，始發現上情。
二、案經臺灣南投地方法院檢察署檢察官自動檢舉簽分後呈請臺
    灣高等法院檢察署檢察長令轉臺灣雲林地方法院檢察署檢察
    官偵查後聲請簡易判決處刑。
    理  由
一、認定犯罪事實所憑之證據及理由：
  (一)南投縣警察局刑警隊之逮捕通知書1紙。
  (二)南投縣警察局刑警隊之刑案偵訊筆錄1份。
  (三)「甲○○」之口卡照片1份。
  (四)「甲○○」之指紋卡片1紙。
  (五)南投地檢署之權利告知書1紙。
  (六)南投地檢署於93年10月16日21時9分許之訊問筆錄1份。
  (七)南投地檢署之限制住居具結書1紙。
  (八)「甲○○」之本人照片3張。
  (九)內政部警政署刑事警察局94年5 月刑紋字第0940065723號鑑
    驗書1份。
  (十)被告乙○○於本院審理時之自白。而被告之自白核與上開積
    極證據相吻合，足認其自白與事實相符，可予採信。
二、論罪科刑之理由：
  (一)查本件南投縣警察局刑警隊之「逮捕通知書」及南投地檢署
    之「權利告知書」均係警方或檢察官以「通知」或「告知」
    之文件踐行刑事訴訟法第87條、第88條之1第4項及第95條等
    所定告知程序時，被告於該「通知」或「告知」之「被通知
    人」、「受告知人」欄下偽簽「甲○○」姓名及按捺指印，
    因非在「收受人簽章」欄為之，而僅處於受通知者之地位，
    尚不能表示其係有製作何種文書之意思及曾為何項之意思表
    示，故應認僅成立刑法第217條第1項之偽造署押罪（最高法
    院94年8 月12日台文字第0940000506號函可資參照），公訴
    人認被告於逮捕通知書上偽造「甲○○」之署押交回員警收
    執，有表示業經收受逮捕通知之意思，法律見解尚有違誤；
    另查被告於南投地檢署之限制住居具結書上填寫「甲○○」
    之住址資料，並偽造「甲○○」簽名後，乃表示其具結同意
    遵守限制住居相關規定之意思，此行為顯係偽造私文書，其
    進而交付予南投地檢署人員，自應成立刑法第210條、第216
    條行使偽造私文書罪。故核被告在附表編號一至六所示文件
    上偽造「甲○○」之簽名或併按捺指印，均係犯刑法第217
    條之偽造署押罪；另在附表編號七所示文件偽造「甲○○」
    之簽名，則係犯刑法第216條、第210條之行使偽造私文書罪
    。
  (二)被告於檢警偵辦程序中，在附表所示文件上，先後多次偽造
    「甲○○」之簽名或併按捺指印行為，係利用同一機會，本
    於單一犯意接續為之，以實現冒名應訊之目的，侵害同一法
    益，其各個偽造署押之行偽，乃組成整個犯罪行為之一部，
    應為接續犯。
  (三)被告偽造署押之行為乃偽造私文書之階段行為，其偽造私文
    書之低度行為應為行使偽造私文書之高度行為所吸收，均不
    另論罪
  (四)被告前於88年間、90年3月間、同年5月間，因違反毒品危害
    防制條例案件，先後經南投地院各以88年訴字第303 號、89
    年訴更一字第1 號、90年易字第254號分別判處有期徒刑8月
    、8月、5月確定，嗣後二案經南投地院合併定其應執行為有
    期徒刑11月確定，並接續前案88年訴字第303號有期徒刑8月
    後執行，甫於91年7月7日縮刑期滿，未經撤銷假釋而執行完
    畢，此有卷附刑案資料查註紀錄表及臺灣高等法院被告前案
    紀錄表各1份可憑，其前受有期徒刑執行完畢，於5年內再犯
    本件有期徒刑以上之罪，為累犯，應依刑法第47條之規定加
    重其刑。
  (五)本件公訴人於聲請簡易判決處刑書中雖未起訴被告於附表編
    號五之權利告知書中有偽造「甲○○」簽名之行為，惟此部
    分行為與已起訴之偽造署押行為間，具有接續犯之實質上一
    罪關係，已如前述，應為起訴效力所及，本院自應併予審究
    。
  (六)審酌被告曾有違反麻醉藥品管理條例、毒品危害防制條例、
    竊盜、槍砲彈藥刀械管制條例等前科，有上開前案紀錄表可
    憑，素行非佳，於通緝期間，為逃避檢警查緝，乃冒用其兄
    甲○○之身分應訊，犯罪動機及目的尚單純，惟致使警察及
    檢察機關偵查對象錯誤，而其所冒用之被害人為其兄，危害
    並非嚴重，本件所投入之司法偵查資源並非鉅大，及被告事
    後坦認犯行，態度尚良好等一切情狀，量處如主文第2 項所
    示之刑。
  (七)如附表所示之偽造「甲○○」署押共計39枚（含簽名8 枚、
    指印31枚），不問屬於被告與否，均應依刑法第219 條規定
    宣告沒收。
三、撤銷改判之理由：
  (一)按依刑事訴訟法第449條第1項以簡易判決處刑者，其所科之
    刑以宣告緩刑、得易科罰金之有期徒刑及拘役或罰金為限，
    刑事訴訟法第449條第3項定有明文。而本件公訴人以被告涉
    犯刑法第216條、第210條之行使偽造私文書罪嫌，依刑事訴
    訟法第449條第1項規定聲請簡易判決處刑，原審簡易庭未改
    用通常訴訟程序審理，逕以簡易判決判處被告有期徒刑7 月
    ，核與上開刑事訴訟法第449條第3項規定不符，顯有適用法
    則不當之違誤。
  (二)原審引用聲請簡易判決處刑書之犯罪事實認被告將偽造之逮
    捕通知書交員警收執而加以行使，表示業經收受逮捕通知之
    意思，並補充敘明被告於權利告知書上偽造「甲○○」簽名
    ，表示知道可以行使緘默、選任辯護人及請求調查有利證據
    等權利，應係偽造私文書，其將該等文件交還檢警人員，此
    部分應係犯行使偽造私文書罪云云，其法律見解亦有未洽，
    已如前述。
  (三)另原審判決主文第2 項固諭知如附表所示之偽造署押共39枚
    均沒收，然其犯罪事實引用聲請簡易判決處刑書之記載，而
    該聲請簡易判決處刑書之犯罪事實（含附表）係記載被告偽
    造之署押共37枚，此亦有主文與事實記載不符之矛盾。
  (四)本件被告因刑事執行案件遭通緝，為逃避警方查緝，始冒用
    其兄甲○○之名義應訊，其行為之可責性並非重大惡劣，原
    審量處被告有期徒刑7月，尚嫌過重。
  (五)公訴人上訴意旨既指摘原判決有上開(一)適用法則不當之違誤
    ，應認其上訴為有理由，且原審判決又有上開(二)至(四)不當之
    處，自應由本院予以撤銷，並自為判決。
四、適用之法律：
  (一)刑事訴訟法第455條之1第3項、第369條第1項前段、第364條
    、第299條第1項前段。
  (二)刑法第216條、第210條、第47條、第41條第1項前段、第219
    條。
  (三)罰金罰鍰提高標準條例第1條前段、第2條。
本案經檢察官丙○○到庭執行職務。
中　　華　　民　　國　　94　　年　　9 　　月　　19　　日
                  刑事第三庭    審判長法　官  劉  國  賓
                                      法　官  廖  淑  華
                                      法　官  廖  國  勝
以上正本證明與原本無異。
本件不得上訴。
                                      書記官  譚  系  媛
中　　華　　民　　國　　94　　年　　9 　　月　　19　　日
【附錄本案論罪科刑法條全文】
刑法第210條：
偽造、變造私文書，足以生損害於公眾或他人者，處五年以下有
期徒刑。
刑法第216條：
行使第二百十條至第二百十五條之文書者，依偽造、變造文書或
登載不實事項或使登載不實事項之規定處斷。
附表：
┌──┬─────┬────┬───────┬───────┐
│編號│時　　　間│地　　點│偽造署押之文件│偽造署押數量　│
├──┼─────┼────┼───────┼───────┤
│ 一 │93年10月16│南投縣警│逮捕通知書　　│偽造「甲○○」│
│　　│日晚間6時 │察局刑警│　　　　　　　│署押2 枚（含簽│
│　　│許　　    │隊　　　│　　　　　　　│名及指印各1 枚│
│　　│　        │　　　　│　　　　　　　│）　　　　　　│
├──┼─────┼────┼───────┼───────┤
│ 二 │93年10月16│南投縣警│偵訊筆錄　　　│偽造「甲○○」│
│　　│日晚間6時 │察局刑警│　　　　　　　│署押12枚（含簽│
│　　│20分許　　│隊　　　│　　　　　　　│名3 枚及指印9 │
│　　│　        │　　　　│　　　　　　　│枚）　　　　  │
├──┼─────┼────┼───────┼───────┤
│ 三 │93年10月16│南投縣警│「甲○○」口卡│偽造「甲○○」│
│　　│日　　　　│察局刑警│照片　　　　　│署押2 枚（含簽│
│　　│　　　　　│隊　　　│　　　　　　　│名及指印各1 枚│
│　　│　　　　　│　　　　│　　　　　　　│）　　　　　　│
├──┼─────┼────┼───────┼───────┤
│ 四 │93年10月16│南投縣警│「甲○○」指紋│偽造「甲○○」│
│　　│日　　　　│察局刑警│卡片　　　　　│指印20枚　　  │
│　　│　　　　　│隊　　　│　　　　　　　│　　　　　　　│
├──┼─────┼────┼───────┼───────┤
│ 五 │93年10月16│南投地檢│權利告知書    │偽造「甲○○」│
│　　│日晚間9 時│署　　　│　　　　　　　│簽名1枚　　　 │
│　　│9 分許    │　　　　│　　　　　　　│　　　　　　　│
├──┼─────┼────┼───────┼───────┤
│ 六 │93年10月16│南投地檢│訊問筆錄      │偽造「甲○○」│
│　　│日晚間9時 │署　　　│  　　　　　　│簽名1枚　　　 │
│　　│15分許    │　　　　│　　　　　　　│　　　　　　　│
├──┼─────┼────┼───────┼───────┤
│ 七 │93年10月16│南投地檢│限制住居具結書│偽造「甲○○」│
│　　│日　　　　│署　　　│　　　　　　　│簽名1枚　　　 │
├──┴─────┴────┴───────┴───────┤
│偽造「甲○○」之署押共39枚（含簽名8 枚及指印31枚）【聲請簡│
│易判決處刑書誤寫為「共37枚（含簽名7枚及指印30枚）」】     │
└─────────────────────────────┘
